最高法院刑事裁定　　　　　　　一○○年度台抗字第九六三號
抗　告　人　高○○
上列抗告人因強制猥褻案件，不服台灣高等法院花蓮分院中華民
國一○○年九月二十六日駁回聲請再審之裁定（一○○年度侵聲
再字第四號），提起抗告，本院裁定如下：
    主  文
抗告駁回。
    理  由
按刑事訴訟法第四百二十條第一項第六款所稱「發見之新證據」
，係指該項證據在事實審法院判決前因未經發見，不及調查斟酌
，至其後始行發見者而言，若判決前已經當事人提出或聲請調查
之證據，經原法院捨棄不採者，即非該條款所謂發見之新證據，
不得據為聲請再審之原因（本院二十八年抗字第八號判例意旨參
照）。又所謂發見確實之新證據，就該證據本身形式上觀察，固
不以絕對不須經過調查程序為條件，但仍以顯然可認為足以動搖
原有罪確定判決，而為受判決人無罪、免訴、免刑或輕於原判決
所認罪名之判決者為限。倘已經提出之證據於判決時漏未審酌，
除係不得上訴於第三審法院之案件，經第二審確定之判決，合於
同法第四百二十一條規定之再審理由，得依該條規定聲請再審外
，即非此所稱之新證據，不得據以聲請再審。故受理聲請再審之
最後事實審法院，應就聲請再審理由之所謂「新證據」，是否具
備事實審判決前已經存在，為法院、當事人所不知，事後方行發
見之「嶄新性」（或稱「新規性」），及顯然可認足以動搖原有
罪確定判決，而應為無罪、免訴、免刑或輕於原判決罪名之「顯
然性」（或稱「確實性」）二要件，加以審查，以判斷應否准予
開始再審之準據，二者均不可或缺，倘未兼備上開要件，即不能
據為再審之原因。本件抗告人即受判決人高○○（原裁定稱甲男
）因強制猥褻案，對原審法院九十七年度上訴字第二七○號確定
判決（該案上訴後，經本院以九十八年度台上字第二六八九號判
決，從程序上駁回確定）聲請再審。其原聲請意旨略以：(一)、證
人即被害人之母與抗告人因生活經濟壓力問題而常有爭執，對抗
告人積怨甚深，且其患有精神病症，平日精神恍惚，原確定判決
未查知證人即被害人之母有精神疾病，遽然採信其證詞，採證違
法。(二)、被害人之年齡未滿十四歲，如何懂得何謂「猥褻」、何
謂「性侵害」？與長輩對晚輩關懷之動作如何區分？只因抗告人
平日管教過嚴，且因大人之渲染及負面教育，導致被害人挾怨報
復，且證人即被害人小學導師洪○婷之證詞係聽聞被害人所言之
轉述，並非親眼所見，原確定判決未經測謊等科學鑑定以資輔佐
，即採信被害人之證詞，顯然違法。(三)、被害人之妹妹智商及精
神病狀況、被害人之母之精神病病歷以及抗告人銀行活期帳戶及
匯款等相關紀錄等均具有真實性及嶄新性，且屬於足以影響原確
定判決之新事證，因抗告人現正在監服刑，無法提供，請依職權
調閱上開證據等語。原裁定則以：抗告人所稱再審之新事證，無
非係就證人證言之憑信性加以質疑，而經核閱全卷，抗告人除於
原審判決前行準備程序中曾主張有醫生稱：被害人心理有問題，
要去看心理醫生等語之外，於第一審及原審法院均未就被害人或
其他證人證言之憑信性提出質疑，且就被害人有心理問題之主張
，亦未提出任何具體證據；又縱未滿十四歲之人或有精神疾病之
人所為之證述，或有憑信性較弱之瑕疵，並非絕對禁止使用之證
據，更無應輔以測謊等科學鑑定始得採信之證據法則。原確定判
決審酌被害人於警詢及第一審之證述，參酌證人即被害人之母於
警詢、偵查及第一審之證詞，暨證人洪○婷於審理時之證述，憑
以判斷被害人之指述係真實可採，並無違反證據法則。抗告人空
言主張被害人有心理問題云云，與刑事訴訟法第四百二十條第一
項第六款所稱新證據應具有「顯然性」之要件不合。又抗告人於
原確定判決前之審理期日已到庭應訊，並經原審指定辯護人為其
辯護，辯護人亦對證人行使詰問權，抗告人在場聽聞法院訊問證
人洪○婷之內容，原審於判決前行調查證據程序時，亦已踐行提
示及告以要旨，抗告人對於上開證據資料，知之甚詳，抗告人所
陳核與刑事訴訟法第四百二十條第一項第六款所稱「新證據」應
具有「嶄新性」之要件不符，且就聲請意旨本身為形式上觀察，
亦不足以動搖原確定判決之結果而使抗告人受更有利之判決。因
認抗告人之聲請與刑事訴訟法第四百二十條第一項所定得聲請再
審之事由無一相符，其再審之聲請為無理由，應予駁回。經核於
法並無不合。抗告意旨略以：(一)、抗告人係誤引最高法院九十八
年度台上字第二六八九號刑事判決，此一瑕疵並非不得更正補件
，原審遽以裁定駁回，顯未顧及情理。(二)、原確定判決係依被害
人母親之證詞資為論罪之依據，而其於案發後在偵查及審判時即
為精神病患，此為於判決確定前已存在之事實，並非事後所發現
，而精神病患之證詞顯無可信，證人現已舊疾復發，符合再審要
件之「顯然性」，因抗告人在監執行，無法立即提出有關證人之
病歷等直接相關證據，原審法院自應依職權調取。(三)、被害人當
時年僅十歲，且由抗告人長期照養，視同己出，其因抗告人管教
過嚴，心生怨恨，童言無忌，胡亂誣陷抗告人，所證自無可信，
則除去被害人所證，原確定判決僅依被害人母親及洪○婷之證述
，遽予論處抗告人罪刑，即足以動搖原確定判決之結果，原裁定
認不足以動搖原確定判決之結果而駁回抗告人再審之聲請，有違
經驗法則等語。惟按：(一)、再審係為原確定判決認定事實錯誤而
設之救濟程序，是聲請再審之對象應為確定之實體判決，如非以
確定實體判決為聲請再審之客體，因非程序上所得補正之事項，
受理再審聲請之法院自無先行裁定命補正之必要。本件原裁定於
理由內以：最高法院九十八年度台上字第二六八九號刑事判決，
乃抗告人不服原審九十七年度上訴字第二七○號第二審刑事判決
提起上訴，經最高法院以其上訴違背法律上之程式而予駁回之程
序判決，不得為再審之客體，抗告人誤就上開第三審判決一併聲
請再審，屬程序違背規定而不合法，應予駁回，依上開說明，於
法並無不合。(二)、聲請再審，應以再審書狀敘述理由，附具原判
決之繕本及證據，提出於管轄法院為之。刑事訴訟法第四百二十
九條定有明文。所謂證據，於同法第四百二十條第一項第六款所
定之「發現新證據」而言，係指就證據本身形式上觀察，顯然可
認為足以動搖原有罪確定判決，而為受判決人無罪、免訴、免刑
或輕於原判決所認罪名之判決者始足當之。抗告人聲請本件再審
並未提出證人即被害人之母有精神疾病之確實新證據，經原審依
職權調取確定判決全部卷證審閱結果，亦未發現有此部分之新證
據，而縱該證人現已舊疾復發，亦不能證明其供證係在罹患精神
疾病之情況下所為，且其證述不足採信，則原裁定以抗告人之聲
請與聲請再審之要件不合，駁回抗告人之再審聲請，於法並無不
合。(三)、再審及非常上訴制度，雖均為救濟已確定之刑事判決而
設，然再審係為原確定判決認定事實錯誤而設之救濟程序，非常
上訴程序則在糾正原確定判決法律上之錯誤，如對於原確定判決
認採證違背法令，應依非常上訴程序尋求救濟；二者迥不相侔，
不可不辨。抗告意旨所指被害人及被害人之母所證是否可信，核
屬採證是否符合證據法則之違背法令問題，並非再審程序所得救
濟。綜上所述，抗告意旨指摘原裁定不當，為無理由，應予駁回
。
據上論結，應依刑事訴訟法第四百十二條，裁定如主文。
中    華    民    國  一○○  年   十一   月    十    日
                      最高法院刑事第五庭
                          審判長法官  邵  燕  玲  
                                法官  李  伯  道  
                                法官  孫  增  同  
                                法官  李  英  勇  
                                法官  李  嘉  興  
本件正本證明與原本無異
                                      書  記  官  
中    華    民    國  一○○  年   十一   月   十六   日
                                                      V